臺灣高等法院刑事判決
110年度上訴字第2529號
上  訴  人  
即  被  告  陳宥為


上列上訴人因違反毒品危害防制條例案件，不服臺灣桃園地方法
院109年度審訴字第2337號，中華民國110年4月16日第一審判決
（起訴案號：臺灣桃園地方檢察署108年度偵字第32753號），提
起上訴，本院判決如下：
    主  文
上訴駁回。
    事  實
一、陳宥為明知甲基安非他命係毒品危害防制條例第2 條第2 項
    第2 款所規定之第二級毒品，不得非法持有，竟基於持有第
    二級毒品純質淨重20公克以上之犯意，於民國108 年8 月14
    日下午9 、10時許，在其位於桃園市○○區○○○路0 段000 號
    住處，自真實姓名、年籍均不詳，綽號「阿漢」之友人，收
    受第二級毒品甲基安非他命4 包（驗前總純質淨重約127.09
    公克），以作為友人「阿漢」所積欠新臺幣8萬元債務之抵
    押品，而自斯時起持有之。嗣於108 年11月24日凌晨0 時40
    分許，在桃園市蘆竹區仁愛路1 段與南山路1 段口為警查獲
    ，並扣得上開第二級毒品甲基安非他命4 包等物。
二、案經桃園市政府警察局刑事警察大隊報告臺灣桃園地方檢察
    署檢察官偵查起訴。
    理  由
壹、程序事項：
一、本院審理之範圍：
　　本件檢察官起訴被告陳宥為涉犯修正前毒品危害防制條例第
    11條第1 項之持有第一級毒品罪，及毒品危害防制條例第11
    條第4 項之持有第二級毒品純質淨重20公克以上罪等罪嫌，
    嗣經原審審理判處罪刑後，被告不服原判決提起上訴，檢察
    官則未提起上訴，而被告於本院審理時就原判決關於持有第
    一級毒品部分撤回上訴，有撤回上訴聲請書1 紙在卷可查（
    見本院卷第47頁）。從而，本件原判決關於持有第一級毒品
    部分已經確定，本院審理範圍則係原判決關於持有第二級毒
    品純質淨重20公克以上部分，合先說明。
二、證據能力之認定部分：
　　按刑事訴訟法第159 條之5 立法意旨，在於確認當事人對於
    傳聞證據有處分權，得放棄反對詰問權，同意或擬制同意傳
    聞證據可作為證據，屬於證據傳聞性之解除行為，如法院認
    為適當，不論該傳聞證據是否具備刑事訴訟法第159 條之1
    至第159 條之4 所定情形，均容許作為證據，不以未具備刑
    事訴訟法第159 條之1 至第159 條之4 所定情形為前提。此
    揆諸「若當事人於審判程序表明同意該等傳聞證據可作為證
    據，基於證據資料愈豐富，愈有助於真實發見之理念，此時
    ，法院自可承認該傳聞證據之證據能力」立法意旨，係採擴
    大適用之立場。蓋不論是否第159 條之1 至第159 條之4 所
    定情形，抑當事人之同意，均係傳聞之例外，俱得為證據，
    僅因我國尚非採澈底之當事人進行主義，故而附加「適當性
    」之限制而已，可知其適用並不以「不符前四條之規定」為
    要件（最高法院104 年度第3 次刑事庭會議決議參照）。經
    查，本件以下所引用之供述或非供述證據，因檢察官及被告
    對各該證據方法之證據能力，迄至言詞辯論終結前均未聲明
    異議（見本院卷第41至45頁），而本院審酌上開供述或非供
    述等證據資料製作時之情況，無不當取供及證明力明顯過低
    之瑕疵，認以之作為證據應屬適當，揆諸前開規定，本院認
    前揭證據資料有證據能力。
貳、認定被告犯罪事實所憑之證據及理由：
　　上揭事實，業據被告於偵查、原審及本院審理時均坦白承認
　　（見108年度偵字第32753號卷【下稱偵卷】第169至170頁；
    原審法院109年度審訴字第2337號卷第57頁；本院卷第44至4
    5頁），此外，復有自願受搜索同意書、桃園市政府警察局
    保安警察大隊搜索扣押筆錄、扣押物品目錄表、扣押物品收
    據、查獲照片各1 份在卷可稽（見偵卷第36至43頁、第77至
    83頁），及上開第二級毒品甲基安非他命4包扣案為證，而
    扣案之白色晶體4 包經送鑑定後，檢出含有第二級毒品甲基
    安非他命成分，驗前總純值淨重約127.09公克（鑑定結果詳
    如附表編號1扣押物品內容欄所載），亦有內政部警政署刑
    事警察局109 年2 月17日刑鑑字第1088023273號鑑定書1 份
    在卷足考（見偵卷第177至178頁），據此，堪認被告上開任
    意性自白核與事實相符，可以採取。本件事證明確，被告上
    揭犯行，足可認定，應依法論科。
參、論罪部分：
　　按甲基安非他命屬毒品危害防制條例第2 條第2 項第2 款列
    管之第二級毒品，不得非法持有。是核被告所為，係犯毒品
    危害防制條例第11條第4 項之持有第二級毒品純質淨重20公
    克以上罪。
肆、沒收部分：
　　扣案之第二級毒品甲基安非他命4 包（即如附表編號1所示
    之物），均係被告為事實欄一所示犯罪後遭查獲之第二級毒
    品，而盛裝上開第二級毒品之外包裝袋4個，因其上附有第
    二級毒品無從析離，性質上均屬第二級毒品，不問屬於犯罪
    行為人與否，均應依毒品危害防制條例第18條第1 項前段規
    定，宣告沒收銷燬之。至鑑驗耗損之第二級毒品，因已滅失
    ，自毋庸再予宣告沒收銷燬。
伍、駁回上訴之理由：
一、原審經詳細調查及審理後，基於以上相同之認定，引用毒品
    危害防制條例第11條第4 項、第18條第1 項前段等規定為依
    據，並審酌被告持有第二級毒品甲基安非他命之純質淨重高
    達127.09公克，已為本罪成罪檻之6.3 倍有餘，數量之鉅顯
    至驚人之地步，因此犯行所可能潛藏衍生之危害，面向既廣
    ，嚴重性尤非可等閒視之，末念其事後始終坦認犯行無隱，
    態度尚可等一切情狀，量處有期徒刑1年6月。另就沒收部分
    說明：扣案如附表編號1所示之驗餘物，為第二級毒品，並
    為被告所犯本件持有毒品罪所持之毒品，此據其於原審準備
    程序時供明，又與所附著之包裝袋難以剝離殆盡，是應依毒
    品危害防制條例第18條第1 項前段規定，宣告沒收銷燬。經
    核原審上開認事用法，均無違誤，量刑亦稱允恰。
二、被告上訴意旨固指稱：原審量刑過重，伊係初犯，希望可以
    給伊改過自新的機會等語。惟按刑事審判旨在實現刑罰權之
    分配的正義，故法院對有罪被告之科刑，應符合罪刑相當之
    原則，使輕重得宜，罰當其罪，以契合社會之法律感情，此
    所以刑法第57條明定科刑時應審酌一切情狀，尤應注意該條
    所列10款事項以為科刑輕重之標準，俾使法院就個案之量刑
    ，能斟酌至當。至於量刑輕重，係屬事實審法院得依職權自
    由裁量之事項，苟其量刑已以行為人之責任為基礎，並斟酌
    刑法第57條各款所列情狀，而未逾越法定刑度或有濫用權限
    情事，即不得任意指為違法（最高法院75年度台上字第7033
    號判例、103 年度台上字第36號判決意旨參照）。原審既於
    判決理由欄內詳予說明其量刑基礎，且敘明係審酌前揭各項
    情狀，詳如前述，顯已斟酌刑法第57條各款事由，並基於刑
    罰目的性之考量、刑事政策之取向以及行為人刑罰感應力之
    衡量等因素而為刑之量定，且以行為人責任為基礎，未逾越
    法定刑度，亦無違背公平正義之精神，客觀上不生量刑明顯
    失出失入之裁量權濫用情形，核屬法院量刑職權之適法行使
    ，難認有何不當而構成應撤銷之事由可言。上訴意旨關於量
    刑之指摘，顯係就原審量刑職權之適法行使及已經原審論斷
    、說明之事項，依憑己意，再事爭執，尚無足取。據上，被
    告上訴意旨所指情節，難認有理由，應予駁回。
據上論斷，應依刑事訴訟法第368 條，判決如主文。
本案經檢察官賴穎穎提起公訴，檢察官侯千姬到庭執行職務。
中　　華　　民　　國　　110 　年　　10　　月　　13　　日
                  刑事第十九庭審判長法  官  曾淑華
                                    法  官  陳文貴
                                    法  官  王美玲
以上正本證明與原本無異。
如不服本判決，應於收受送達後20日內向本院提出上訴書狀，其
未敘述上訴之理由者並得於提起上訴後20日內向本院補提理由書
（均須按他造當事人之人數附繕本）「切勿逕送上級法院」。
                                    書記官  陳靜姿
中　　華　　民　　國　　110 　年　　10　　月　　13　　日
附錄：本案論罪科刑法條全文
毒品危害防制條例第11條：
持有第一級毒品者，處3年以下有期徒刑、拘役或新臺幣30萬元
以下罰金。
持有第二級毒品者，處2年以下有期徒刑、拘役或新臺幣20萬元
以下罰金。
持有第一級毒品純質淨重十公克以上者，處1年以上7年以下有期
徒刑，得併科新臺幣1百萬元以下罰金。
持有第二級毒品純質淨重二十公克以上者，處6月以上5年以下有
期徒刑，得併科新臺幣70萬元以下罰金。
持有第三級毒品純質淨重五公克以上者，處2年以下有期徒刑，
得併科新臺幣20萬元以下罰金。
持有第四級毒品純質淨重五公克以上者，處1年以下有期徒刑，
得併科新臺幣10萬元以下罰金。
持有專供製造或施用第一級、第二級毒品之器具者，處1年以下
有期徒刑、拘役或新臺幣10萬元以下罰金。　　　
　　　

附表：
編號    扣押物品名稱      扣押物品內容  1 第二級毒品甲基安非他命4 包（含包裝袋4 個） 內含白色晶體4 包，驗前總毛重142.98公克（包裝總重3.32公克），驗前總淨重139.66公克，取0.11公克鑑定用罄，總餘重139.55公克，檢出第二級毒品甲基安非他命，純度91% ，（驗前）總純質淨重127.09公克。  2 摻有第一級毒品海洛因、第二級毒品甲基安非他命、N ,N- 二甲基安非他命之「咖啡包」8 包（含包裝袋8 個） ①內含橘黃色粉末6 包，驗前總毛重48.14 公克（包裝總重7.41公克），驗前總淨重40.73 公克，隨機抽取編號5 鑑定，取3.41公克鑑定用罄，餘重37.32 公克，檢出微量第一級毒品海洛因、微量第二級毒品甲基安非他命、微量第二級毒品N ,N- 二甲基安非他命。 ②內含紫色粉末2 包，驗前總毛重14.69 公克（包裝總重3.47公克），驗前總淨重11.22 公克，隨機抽取編號2鑑定，取4.01公克鑑定用罄，餘重7.21公克，檢出微量第一級毒品海洛因、微量第二級毒品甲基安非他命、微量第二級毒品N,N-二甲基安非他命。         ①、②驗餘淨重共44.53公克